【裁判字號】    98,交易,18
【裁判日期】    980708
【裁判案由】    過失傷害
【裁判全文】
臺灣臺中地方法院刑事判決              98年度交易字第18號
公  訴  人  臺灣臺中地方法院檢察署檢察官
被      告  甲○○
選任辯護人  趙建興律師
上列被告因過失傷害案件，經檢察官提起公訴（97年度偵字第21
387、24581號），本院判決如下：
    主    文
甲○○因過失傷害人致重傷，處拘役伍拾伍日，如易科罰金，以
新臺幣壹仟元折算壹日。緩刑貳年。
    犯罪事實
一、甲○○於民國九十七年七月一日上午九時十五分許，騎乘車
    牌號碼BT3─692號重型機車，沿臺中縣烏日鄉○○路，由南
    往北方向行駛，原應注意車前狀況及兩車併行之間距，俾隨
    時採取必要之安全措施，而依當時天氣晴、日間自然光線、
    柏油路面乾燥、無缺陷、無障礙物、視距良好，並無不能注
    意之情事，竟疏未注意，在進入光日路地下道後，騎乘機車
    在乙○騎乘之腳踏車左方之際，其機車右照後鏡擦撞乙○左
    肩，致乙○於人車倒地後，受有頭部外傷併左側硬腦膜下腔
    出血及左側顱內出血、呼吸衰竭等重傷害。經送醫後，乙○
    認知功能障礙，反應遲鈍，有失語症，無法清楚理解他人言
    語，因氣管切開術，無法以言語與他人溝通，雙側肢體偏癱
    ，雖有部分肌力，於翻身、坐起、病床與輪椅間移位均需他
    人協助，另於飲食、沐浴、盥洗、進出廁所均需人協助等情
    ，已屬重大難治之重傷害。而甲○○於肇事後，在有偵查權
    限之人知悉犯罪人之前，主動向到場處理事故之臺中縣察局
    到場處理員警陳明自己係肇事者，自首接受裁判。
二、案經指定乙○之子丙○○為代行告訴人告訴及臺中縣警察局
    烏日分局報告臺灣臺中地方法院檢察署檢察官偵查起訴。
    理  由
一(一)按被告以外之人（包括證人、鑑定人、告訴人、被害人及共
    同被告等）於審判外之陳述雖不符刑事訴訟法第一百五十九
    條之一至之四等四條之規定，而經當事人於審判程序同意作
    為證據，法院審酌該言詞陳述或書面陳述作成時之情況，認
    為適當者，亦得為證據；當事人、代理人或辯護人於法院調
    查證據時，知有刑事訴訟法第一百五十九條第一項不得為證
    據之情形，而未於言詞辯論終結前聲明異議者，視為有前項
    之同意，同法第一百五十九條之五定有明文。立法意旨在於
    傳聞證據未經當事人之反對詰問予以核實，原則上先予排除
    。惟若當事人已放棄反對詰問權，於審判程序中表明同意該
    等傳聞證據可作為證據；或於言詞辯論終結前未聲明異議，
    基於尊重當事人對傳聞證據之處分權，及證據資料愈豐富，
    愈有助於真實發見之理念，且強化言詞辯論主義，使訴訟程
    序得以順暢進行，上開傳聞證據亦均具有證據能力。本案被
    告、選任辯護人、公訴人於本院審理程序時就本院所引用之
    下列證據，並未加爭執，且本院審酌證據作成之形式，取得
    之方式，均無瑕疵、與待證事實具有關聯性等情況，認為適
    當，且無不法取得之情形，應認得為證據，揆諸前開說明，
    均具有證據能力。
  (二)按告訴乃論之罪，無得為告訴之人或得為告訴之人不能行使
    告訴權者，該管檢察官得依利害關係人之聲請或依職權指定
    代行告訴人，刑事訴訟法第二百三十六第一項定有明文。又
    前述該管檢察官指定代行告訴人之指定方式，並無一定之限
    制，如檢察官以書面之命令、批示固無不可；如以言詞指定
    ，則應記明於筆錄，始生指定之效力。另刑事訴訟法第二百
    三十八條得撤回告訴之人，以有告訴權並實行告訴之人為限
    ，代行告訴人並不包括在內，業據司法院院解字第三六五八
    號著有解釋可稽（最高法院八十五年度台非字第二九０號判
    決），即有告訴權人並未實行告訴者即無從撤回其告訴。另
    按代行告訴人係代被害人行使其告訴權，應受被害人意思之
    拘束，此觀刑事訴訟法第二百三十六條第二項準用同法第二
    百三十三條第二項但書之規定，告訴乃論之罪，代行告訴人
    行使告訴權不得與被害人明示之意思相反自明，代行告訴人
    代行告訴後，被害人恢復神智，向第一審法院表示撤回告訴
    ，因其非實行告訴之人，固不生撤回告訴之效力，但其不願
    告訴之意思至明依司法院院字第一一四二號解釋之旨，代行
    告訴即應以違反被害人之意思論，與未經告訴無異，法院應
    為不受理之判決（七十九年八月四日司法院（79）廳刑一字
    第九０一號司法院第二廳研究意見）。本件檢察官指定被害
    人乙○之子丙○○為代行告訴人，嗣雖經和解，惟被害人乙
    ○迭今仍法為任何表示、無法講話；已無意識，狀況越來越
    差，也無法點頭、搖頭，跟她說什麼都不知道等情，業據代
    行告訴人丙○○陳明，且被害人乙○認知功能障礙，反應遲
    鈍，有失語症，無法清楚理解他人言語，因氣管切開術，無
    法以言語與他人溝通，雙側肢體偏癱，雖有部分肌力，於翻
    身、坐起、病床與輪椅間移位均需他人協助，另於飲食、沐
    浴、盥洗、進出廁所均需人協助等情，有中山醫學大學九十
    八年一月二十九日中山醫學大學附設醫院中山醫九八川桓法
    字第0980 000766號函一份在卷可憑，顯見被害人乙○受傷
    後亦難認其恢復神智，是代行告訴人以代行告訴人名義或以
    被害人乙○名義撤回告訴，尚不生撤回告訴之效力或等同於
    未經告訴之情事，合先敘明。
二、訊據被告甲○○固坦承上開時、地騎乘機車肇事之事實，惟
    另辯稱：其距離被害人乙○約四、五公尺時有看到對方騎乘
    腳踏車，可能被害人乙○跳下車其閃避不及有擦撞到；是其
    機車的右照後鏡撞到被害人乙○左肩肩膀，所以被害人乙○
    的腳踏車是完好的；當時其看到被害人乙○時，其車子是在
    下坡，被害人乙○的腳踏車也是在下坡，但已經快到地下道
    最低點，當時其車速約三、四十公里，看到被害人乙○跳下
    車，是往左邊跳，其機車往左邊倒，倒在汽車道上，腳踏車
    倒在機車道上，被害人乙○也是倒在機車道上；其既然已經
    擦撞到對方可能有過失，但被害人乙○突然跳下車其閃避不
    及，應該任何人在這種情形下都無法閃避云云。經查：
  (一)被告坦承於上開時、地因本件交通事故撞及被害人乙○並致
    其受傷之事實，並有交通事故調查報告表(一)(二)附現場圖、現
     場照片十二幀在卷可佐。而被害人乙○受有頭部外傷併左
    側硬腦膜下腔出血及左側顱內出血、呼吸衰竭等傷害一節，
    有中山醫學大學附設醫院診斷證明書一份在卷可參，復經本
    院函查結果，以被害人乙○眼睛能自行開閉並注視他人，認
    知功能障礙，反應遲鈍，有失語症，無法清楚理解他人言語
    ，因氣管切開術，無法以言語與他人溝通，雙側肢體偏癱，
    雖有部分肌力，於翻身、坐起、病床與輪椅間移位均需他人
    協助，另於飲食、沐浴、盥洗、進出廁所均需人協助等情，
    有中山醫學大學九十八年一月二十九日中山醫學大學附設醫
    院中山醫九八川桓法字第0980000766號函一份可憑，而代行
    告訴人即被害人之子丙○○亦陳稱目前被害人乙○已無意識
    ，狀況越來越差，也無法點頭、搖頭，跟她說什麼都不知道
    等語，堪認被害人乙○所受之傷害已致其無法談話與人溝通
    ，且無法自理生活，已屬刑法第十條第四項第三款規定毀敗
    或嚴重減損語能及同條項第六款規定之其他於身體或健康，
    有重大不治或難治之重傷害。
  (二)被告於警、偵訊時及審理中辯稱：其有未注意車前狀況之疏
    忽，但對方腳踏車在下坡時，突然跳下來準備用牽的，其才
    閃避不及云云（見警卷第三頁調查筆錄）；被害人乙○突然
    跳下車至其右照後鏡撞及被害人左肩云云，然其於偵查中亦
    供承其於四十公尺前即有看到被害人，只是下坡路段閃避不
    及才撞到左左肩云云（見九十七年度偵字第二一三八七號卷
    第十七頁偵訊筆錄）、又於本院審理中辯稱：距離四、五公
    尺前有看到對方騎腳踏車，其車子是下坡，對方也是下坡，
    到地下道最低點時被害人跳下車，機車右照後鏡撞到被害人
    左肩云云（見本卷第三十三頁反面審判筆錄），均稱係因被
    害人乙○於地下道內突然跳下致其反應不及撞上被害人乙○
    云云，然被告於警詢時即供承：對方與其同向，因地下道較
    暗，其未注意車前，而與對方碰撞，其右側照後鏡與對方左
    肩碰撞，發現對方時距對方四、五公尺，來不及反應，其時
    速約四十公里等語（見警卷第九頁談話筆錄），且依卷附現
    場車輛照片觀之，就被害人乙○之腳踏車左側並無明顯損壞
    之情形，而被告騎乘之機車右照後鏡明顯有轉折之情形，足
    見被告供承其右照後鏡擦撞被害人乙○右肩一節，當非無稽
    ，且被告應係同向行駛於被害人乙○後方，而其機車右照後
    鏡撞及被害人乙○之左肩，肇事前其位置當係自被害人乙○
    左後方，被告自承車速時速四十公里，而被害人乙○騎乘腳
    踏車，係腳踏自行車，屬道路交通管理處罰條例第六十九條
    規定之慢車，並非動力車輛；另被告騎乘機車自後方前來且
    事發前已查悉前方有腳踏車，就被害人乙○使用車輛車種、
    速度當已知悉，況被害人乙○係民國十七年出生，有其年籍
    資料在可憑，衡諸八十老嫗騎乘腳踏車，其車速顯然甚慢，
    且被告於本院審理中亦稱當時交通流量普通，並不密集等情
    ，被告當能應注意車前狀況並保持安全間距，被告竟仍撞及
    被害人乙○，顯然未能注意車前狀況及保持間距，其有過失
    甚明。至於被害人乙○苟因上坡突然跳下腳踏車造成本件事
    故，至多僅可認其對車禍傷害之發生，亦與有過失，惟此僅
    屬本院對被告量刑時之參考，及告訴人請求民事損害賠償時
    ，被告得否主張過失相抵之問題而已，仍難免除被告本件過
    失傷害責任。
  (三)按汽車行駛時，駕駛人應注意車前狀況及兩車併行之間距，
    並隨時採取必要之安全措施。道路交通安全規則第九十四條
    第三項定有明文。被告騎乘機車車自應注意上述道路交通安
    全規定。又依附卷之交通事故調查報告表(一)所載，本件肇事
    時、地之天候、路況皆良好。則肇事當時，被告亦無不能注
    意之情事。其竟疏未注意及此，而貿然行駛致煞避不及擦撞
    右側騎乘自行車之被害人乙○，致乙○人車倒地而受有頭部
    外傷等傷害。可證被告之駕車失當行為，顯有過失。且被告
    過失行為與被害人重傷害間，有相當因果關係，是本案事證
    明確，被告過失傷害致重傷犯行，洵堪認定，應依法論科。
三、核被告所為，係犯刑法第二百八十四第一項後段因過失致重
    傷害罪。又被告於肇事後，留於現場並向到場處理之警員坦
    承係肇事者，有臺中縣警察局道路交通事故肇事人自首情形
    紀錄表一份在卷可參，是被告在未被有偵查犯罪職權之機關
    或公務員查知其為犯人前，主動向接獲報案而至現場處理之
    警員自首，並因而接受本件之裁判，本院審酌情節，認得依
    刑法第六十二條前段之規定，減輕其刑。爰審酌被告並無前
    科，素行良好，疏未遵守道路交通安全規則，及至肇事致被
    害人乙○受傷且致重傷害程度，而被告坦承大部分事實經過
    ，於本院審理中業已達成和解之犯後態度等一切情狀，量處
    如主文所示之刑，並諭知易科罰金之折算標準。又被告業已
    達成民事和解，代行告訴人丙○○表示請予被告機會等語，
    公訴人亦表示被告業已和解請給予緩刑等情，且被告前未曾
    故意犯罪受有期徒刑以上刑之宣告，有臺灣高等法院被告前
    案紀錄表附卷可憑，被告經此教訓，當知警惕而無再犯之虞
    ，本院綜核各情，所宣告之刑，認以暫不執行為適當，併予
    宣告緩刑，以啟自新。又辯護人聲請鑑定被害人乙○所受傷
    害是否屬重傷害云云，惟被害人乙○受有頭部外傷併左側硬
    腦膜下腔出血及左側顱內出血、呼吸衰竭等傷害，送醫後就
    診後被害人乙○眼睛能自行開閉並注視他人，認知功能障礙
    ，反應遲鈍，有失語症，無法清楚理解他人言語，因氣管切
    開術，無法以言語與他人溝通，雙側肢體偏癱，雖有部分肌
    力，於翻身、坐起、病床與輪椅間移位均需他人協助，另於
    飲食、沐浴、盥洗、進出廁所均需人協助等情，已如前述，
    代行告訴人即被害人之子丙○○亦陳稱目前被害人乙○已無
    意識，狀況越來越差，也無法點頭、搖頭，跟她說什麼都不
    知道等語，足見被害人乙○所受之傷害已致其無法談話與人
    溝通，且無法自理生活，已屬刑法第十條第四項第三款規定
    毀敗或嚴重減損語能及同條項第六款規定之其他於身體或健
    康，有重大不治或難治之重傷害，至為明確，並無鑑定之必
    要。而辯護人聲請本件送往臺灣省臺中縣區車輛行車事故鑑
    定委員會鑑定，經本院依其聲請送鑑定結果，然竟遭該會逕
    行認定無鑑定必要而未鑑定（見本院卷附該會九十八年五月
    六日中縣鑑字第0985501248號函），辯護人於審理中亦改稱
    認無需鑑定等語，且本院認本件待證事實已臻明瞭，無再調
    查之必要，併此敘明。
據上論斷，應依刑事訴訟法第二百九十九條第一項前段，刑法第
二百八十四條第一項後段、第六十二條前段、第四十一條第一項
前段、第七十四條第一項第一款，刑法施行法第一條之一，判決
如主文。
本案經檢察官陳僑舫到庭執行職務。
中    華    民    國    98    年    7     月    8     日
                  刑事第八庭    法  官  陳  葳
以上正本證明與原本無異。
如不服本判決應於收受判決後10日內向本院提出上訴書狀，並應
敘述具體理由；其未敘述上訴理由者，應於上訴期間屆滿後20日
內向本院補提理由書（均須按他造當事人之人數附繕本）「切勿
逕送上級法院」。
                                書記官  張雅如
中    華    民    國    98    年    7    月     8    日
附錄法條：
刑法第二百八十四條第一項：
因過失傷害人者，處六月以下有期徒刑、拘役或五百元以下罰金
，致重傷者，處一年以下有期徒刑、拘役或五百元以下罰金。


司法院資訊處製作；財團法人民間司法改革基金會備份。
